【裁判字號】    92,上易,1181
【裁判日期】    921230
【裁判案由】    竊盜
【裁判全文】
臺灣高等法院刑事判決                      九十二年度上易字第一一八一號
    上  訴  人  甲○○
    即  被  告
    選任辯護人  陳  明 律師
右上訴人因竊盜案件，不服臺灣臺北地方法院九十二年度易字第三一號，中華民國
九十二年四月十五日第一審判決（起訴案號：臺灣臺北地方法院檢察署九十二年度偵
字第三一三九號），提起上訴，本院判決如左：
    主      文
原判決撤銷。
甲○○攜帶兇器竊盜，累犯，處有期徒刑拾壹月。
    事      實
一、甲○○前於民國七十五年間犯竊盜罪，經臺灣臺北地方法院判處有期徒刑九月，
    緩刑四年確定，又於八十年間犯竊盜罪，經臺灣臺北地方法院判處有期徒刑一年
    六月，再經本院駁回上訴並諭知緩刑五年確定，另於八十八年間犯竊盜罪，經本
    院於八十九年九月二十一日判處有期徒刑一年八月確定，於九十一年二月八日假
    釋，至九十一年六月十日，假釋未經撤銷而執行完畢。詎甲○○仍不知悔改，復
    意圖為自己不法之所有，於九十二年二月三日晚間九時五十五分許，利用丙○○
    ○在臺北市○○區○○街一五三之二號一樓經營「快可立泡沫紅茶店」夜間無人
    看管之機會，將該紅茶店所覆蓋帆布掀開，侵入店內後（侵入建築物部分未據告
    訴），先竊得店內水果及牛奶並置於地下，再接續持在店內所發現手電筒及丙○
    ○○所有客觀上足以對他人生命身體造成危險之剪刀一把，以剪刀撬挖收銀機，
    嗣於撬挖收銀機之際，因保全人員乙○○接獲店內警報系統所發訊息而前往當場
    查獲。
二、案經臺北市政府警察局大安分局報告臺灣臺北地方法院檢察署檢察官偵查起訴。
    理      由
一、右揭事實，業據被告甲○○於警詢、偵查、原審及本院審理時自白不諱，並經證
    人乙○○於警詢、偵查及本院調查（6.6.）時證稱渠接獲警報器發報前往右揭
    處所，發現被告蹲於收銀台下面無訛，且據證人即被害人丙○○○於警詢、本院
    調查 (6.6.）分別陳稱伊所經營店內收銀機被破壞，但現金未遭竊，店內所置
    放牛奶確被移動等語，復有剪刀、手電筒及收銀機照片暨贓物認領保管收據在卷
    可稽，足徵被告所為自白確與事實相符，被告右揭犯罪行為，已經證明，應依法
    論科。
二、被告於實施竊盜行為時所持之剪刀，查係金屬材料，且被告以之撬啟收銀機，確
    造成鐵質抽屜被挖開之結果，有卷附照片可憑，是依該剪刀質地及堅便銳利之情
    形，客觀上顯足以對人之生命身體造成危險，被告本於竊取店內財物之意思，先
    將店內水果及牛奶置於一己實力支配，繼而著手竊取收銀機內現款，其竊取水果
    、牛奶及現款，既係本於單一竊盜意思所為數動作，雖未竊得收銀機內現款，然
    應認其竊盜行為業已既遂，又被告於實施竊盜行為過程中攜帶客觀上具有兇器性
    質之剪刀，核其所為，係犯刑法第三百二十一條第一項第三款攜帶兇器竊盜罪；
    公訴人雖以被告在店內尚竊取手電筒一支，然被告係於右揭商店打烊後始入內竊
    取物品，進入時店內並無燈光，業據被告於本院審理時供述明確，被告顯係基於
    照明以方便蒐尋財物之目的，始於實施竊盜時取用該手電筒，尚難認被告對該手
    電筒具有不法所有之意圖，惟因依公訴意旨認與右揭竊盜行為具有單純一罪之關
    係，該未能證明犯罪部分，爰不另為無罪之諭知。末查，被告前於八十八年間犯
    竊盜罪，經本院於八十九年九月二十一日判處有期徒刑一年八月確定，經送執行
    ，於九十一年二月八日假釋，至九十一年六月十日，假釋未經撤銷而執行完畢，
    有本院被告全國前案紀錄表在卷可稽，被告於有期徒刑執行完畢五年內再犯本件
    有期徒刑之罪，應論以累犯並加重其刑。
三、原審法院經審理結果，認被告攜帶兇器竊盜行為，事證明確而予以論罪科刑，固
    非全屬無見。惟查，被告進入店內，係基於蒐尋財物之目的始持有店內手電筒及
    剪刀，並無積極證據足以證明被告意圖為自己不法所有而將剪刀及手電筒移置自
    己實力支配之下，原審認被告同時竊取剪刀及手電筒，該部分事實認定即有未合
    ，又被告雖前於七十五年犯竊盜罪，經原審法院判處有期徒刑九月，緩刑四年確
    定，又於八十年間犯竊盜罪，經原審法院判處有期徒刑一年六月，再經本院駁回
    上訴並諭知緩刑五年確定，另於八十八年間犯竊盜罪，經本院於八十九年九月二
    十一日判處有期徒刑一年八月確定，經送執行，於九十一年二月八日假釋，至九
    十一年六月十日，假釋未經撤銷而以執行完畢，固有卷附本院被告全國前案紀錄
    表可憑，然依被告數次所犯竊盜罪時間相隔五年、八年、四年之事實，尚難僅憑
    被告數次犯竊盜罪遽行認定其有犯竊盜罪之習慣，原審併依竊盜犯贓物犯保安處
    分條例規定對被告為刑前強制工作之諭知，亦屬不當。被告以量刑過重為由提起
    上訴，固非全屬有據，然原審判決既有右揭可議，自應由本院將原審判決撤銷並
    予以改判。經查，被告雖提出臺北市立療養院診斷證明書、國泰綜合醫院診斷證
    明書主張其罹患精神分裂症，惟經本院將被告送請臺北市立療養院鑑定結果，被
    告並非「精神分裂症」或「衝動控制疾患」之患者，而其行為時並非受聽幻覺、
    被害妄想等精神病症狀之影響，亦未見被告罹患嚴重精神疾病致其知覺理會判斷
    作用明顯較平常人減弱，並無證據顯示被告於犯行當時其知覺理會判斷作用明顯
    較平常人減弱，認被告於行為時並無精神耗弱或心神喪失之情形，有該院精神鑑
    定報告書在卷可憑，是自乏減輕或免除其刑責之依據，爰審酌被告品行、智識程
    度、犯罪動機、目的、手段、所生危害及犯罪後態度等一切情狀，量處如主文第
    二項所示之刑。
據上論斷，應依刑事訴訟法第三百六十九條第一項前段、第三百六十四條、第二百九
十九條第一項前段，刑法第三百二十一條第一項第三款、第四十七條判決如主文。
本案經檢察官張啟彬到庭執行職務
中      華      民      國    九十二    年     十二     月     三十     日
                            臺灣高等法院刑事第十九庭
                                審判長法  官  許  國  宏
                                      法  官  洪  光  燦
                                      法  官  林  勤  純
右正本證明與原本無異。
本判決不得上訴。
                                      書記官  葉  瑩  庭
中      華      民      國    九十二    年     十二     月     三十     日
附錄本案論罪科刑法條：
中華民國刑法第三百二十一條
犯竊盜罪而有左列情形之一者，處六月以上、五年以下有期徒刑：
一  於夜間侵入住宅或有人居住之建築物、船艦或隱匿其內而犯之者。
二  毀越門扇、牆垣或其他安全設備而犯之者。
三  攜帶兇器而犯之者。
四  結夥三人以上而犯之者。
五  乘火災、水災或其他災害之際而犯之者。
六  在車站或埠頭而犯之者。
前項之未遂犯罰之。


司法院資訊處製作；財團法人民間司法改革基金會備份。
